【裁判字號】    95,簡上,11
【裁判日期】    950816
【裁判案由】    返還租賃房屋等
【裁判全文】
臺灣板橋地方法院民事判決              95年度簡上字第11號
上  訴  人  甲○○
被  上訴人  乙○○
上列當事人間請求返還租賃房屋等事件，上訴人對於中華民國94
年10月27日臺灣板橋地方法院板橋簡易庭94年板簡字第2505號第
一審判決提起上訴，經本院於95年8 月2 日言詞辯論終結，判決
如下：
    主  文
上訴駁回。
第二審訴訟費用由上訴人負擔。
    事實及理由
一、本件被上訴人經合法通知，未於言詞辯論期日到場，核無民
    事訴訟法第386 條所列各款情形，爰依上訴人之聲請，由其
    一造辯論而為判決。
二、上訴人起訴主張：被上訴人於民國92年2 月27日向其承租坐
    落臺北縣三峽鎮○○路449 號5 樓之5 房屋（以下簡稱：系
    爭房屋），約定租期2 年，迄94年3 月1 日止，租金每月新
    臺幣（下同）5,000 元，應按月給付，惟被上訴人自93年9
    月起即未給付租金，94年3 月1 日雖租期屆滿，惟被上訴人
    仍為租屋之使用，迄94年8 月止已積欠12期之租金，扣除被
    上訴人已給付押租金2 個月即10,000元，被上訴人仍應給付
    至94年8 月止，即10期共計50,000元，並應將系爭房屋遷讓
    返還上訴人，惟被上訴人屢催不理，爰提起本訴，又系爭房
    屋雖於93年8 月遭法院查封，惟其後業經上訴人與債權銀行
    達成和解而撤銷查封，被上訴人卻藉口房屋遭查封而拒絕付
    租金，被上訴人稱其未再占用租屋，但系爭房屋內仍留有被
    上訴人私人物品，且大門及房間鑰匙、大門感應卡均未返還
    上訴人，自仍應給付94年3 月1 日以後之房租等語，原審判
    決：(一)被上訴人應給付上訴人25,000元；(二)上訴人其餘之訴
    駁回；(三)併就上訴人勝訴部分得假執行，上訴人就其敗訴部
    分聲明不服提起上訴，上訴聲明為：(一)原判決不利於上訴人
    部分廢棄；(二)上開廢棄部分，被上訴人應給付上訴人50,000
    元。被上訴人經合法通知，未於言詞辯論期日到場，亦未提
    出準備書狀作何聲明或陳述。
三、經查：
（一）本件被上訴人於92年2 月27日向上訴人承租系爭房屋，兩
      造原簽訂之租約約定之租期為1 年，迄93年3 月1 日止，
      租金每月5,000 元，按月給付等情，為兩造於原審所不爭
      執，堪信上訴人此部分之主張為真實。而查，上訴人雖另
      主張原租約於94年3 月1 日租期屆滿時，兩造又約定由被
      上訴人繼續承租系爭房屋1 年等語，惟按不動產之租賃契
      約，其期限逾一年者，應以字據訂立之，未以字據訂立者
      ，視為不定期限之租賃，民法第422 條定有明文，則上訴
      人前開所述縱屬真實，惟兩造既未另以字據訂立租賃契約
      ，依前開法條意旨，即應視為不定期租賃契約，是上訴人
      主張此部分之租賃仍屬定期房屋租賃契約，自非有據。
（二）次按租賃定有期限者，其租賃關係，於期限屆滿時消滅。
      未定期限者，各當事人得隨時終止契約。但有利於承租人
      之習慣者，從其習慣。前項終止契約，應依習慣先期通知
      。但不動產之租金，以星期、半個月或一個月定其支付之
      期限者，出租人應以曆定星期、半個月或一個月之末日為
      契約終止期，並應至少於一星期、半個月或一個月前通知
      之，民法第450 條亦有明文。而查，兩造就系爭房屋自93
      年3 月1 日至94年3 月1 日（應為94年2 月28日）止之房
      屋租賃契約，依前開說明既屬不定期之租賃契約，則兩造
      依前開法條意旨，自均得隨時終止系爭房屋租賃契約。
（三）再按契約終止權之行使，應向他方當事人以意思表示為之
      ，民法第263 條準用第258 條亦有規定。另按非對話而為
      意思表示者，其意思表示，以通知達到相對人時，發生效
      力，民法第95條第1項前段定有明文。所謂達到，係指意
      思表示達到相對人之支配範圍，置於相對人隨時可了解其
      內容之客觀之狀態而言（最高法院58年度台上字第715號
      判例參照）。而意思表示不以明示為必要，即默示之意思
      表示亦包含在內。查本件被上訴人於93年12月1 日即搬離
      系爭房屋，並於93年12月1 日另向訴外人李淑芬承租同址
      11樓之2 房屋居住等情，已據其於原審提出所承租該同址
      11樓之2 房屋之房屋租賃契約書影本1 件為證，應認被上
      訴人有不再使用系爭房屋之意，即為終止系爭房屋租賃契
      約之默示意思表示（司法院院解字第3073、3150號解釋參
      照）。而上訴人於原審亦自承兩造於93年3 月1 日約定系
      爭房屋之租賃期間為1 年，即自93年3 月1 日起迄94年2
      月28日止，且被上訴人自93年9 月起即未再繳付租金，此
      為兩造所不爭執，是上訴人於被上訴人未繳納租金之時，
      理應前往系爭房屋實地查看，並察訪被上訴人是否仍住居
      該處，始屬當然，由是足見，上訴人應至遲於原約定租期
      屆滿時即94年3 月1 日，被上訴人之前開終止租賃契約之
      默示意思表示（即搬離系爭房屋之事實），應已為上訴人
      所了解，亦即被上訴人終止契約之意思表示於94年3 月1
      日應已達到上訴人。惟依民法第450 條第2 項但書之規定
      ，被上訴人應於1 個月前先期通知上訴人，是以應認為兩
      造系爭房屋租賃契約於94年4 月1 日即因被上訴人之終止
      而歸於消滅。
（四）至上訴人雖另主張被上訴人於94年3 月1 日後迄94年8 月
      止，仍為系爭租賃房屋之使用云云，並提出照片8 幀（附
      於證物袋）為證，惟觀諸該等照片所示之物品，僅有少許
      面積不大之紙箱，其上所置放之物品且均屬無甚價值之雜
      物，顯係被上訴人搬遷後捨棄於該處所之雜物垃圾，尚不
      能據此而認定被上訴人仍為租賃物之使用至明。從而，上
      訴人依租賃契約之法律關係，訴請被上訴人給付自93年9
      月1日起至94年3月31日止共計7個月之欠租35,000元，經
      扣除應返還被上訴人之押租金2 個月10,000元後，計25,0
      00元之部分，為有理由，上訴人請求被上訴人給付自94年
      4 月1 日起至同年8 月止之租金5 期共25,000元之部分，
      為無理由，應予駁回。
四、綜上，上訴人請求被上訴人給付25,000元之租金部分，為有
    理由，應予准許。逾此所為請求，為無理由，應予駁回。原
    判決判命被上訴人應給付該部分，並依職權宣告假執行，經
    核於法並無不合，上訴意旨求予廢棄改判，為無理由，應駁
    回其上訴。
五、本件事證已臻明確，兩造其餘之攻擊防禦方法與舉證，經本
    院審酌後，均認不影響本判決之結果，爰不另一一論述，併
    此說明。
六、據上論結，本件上訴為無理由，依民事訴訟法第436 條之1
    第3 項、第463 條、第385 條第1 項前段、第449 條第1 項
    、第78條，判決如主文。
中    華    民    國    95    年    8     月    16    日
                  民事第三庭    審判長法  官  陳映如
                                      法  官  徐玉玲
                                      法  官  邱靜琪
以上正本證明與原本無異
如對本判決上訴，須於判決送達後20日內向本院提出上訴狀，
同時表明上訴理由；如已於本判決示後送達前提起上訴者，應
於判決送達後10日內補具上訴理由（均須按他造當事人之人數附
繕本）。
中    華    民    國    95    年    8     月    16    日
                                      書記官  白俊傑


司法院資訊處製作；財團法人民間司法改革基金會備份。
